臺灣高等法院臺中分院民事裁定
109年度上易字第667號
上  訴  人  合作金庫資產管理股份有限公司

法定代理人  蔡見興  
訴訟代理人  季佩芃律師
上列上訴人與被上訴人郭昭成、郭瑤琪等間因塗銷抵押權登記等
事件，對於中華民國109年9月15日臺灣苗栗地方法院108年度訴
字第572號判決提起上訴，並為訴之追加，本院裁定如下：
    主  文
上訴人應於本裁定送達後五日內補繳裁判費新臺幣1萬9602元，
逾期未繳納，即駁回其追加之訴。 　　
    理  由
一、按以一訴主張數項標的者，其價額合併計算之。但所主張之
    數項標的互相競合或應為選擇者，其訴訟標的價額，應依其
    中價額最高者定之；訴之變更或追加，其變更或追加後訴訟
    標的之價額超過原訴訟標的之價額者，就其超過部分補徵裁
    判費，此觀民事訴訟法第77條之2第1項、第77條之15第3項
    規定自明。
二、上訴人於本院為訴之追加後，其上訴、追加之聲明及訴訟標
　　的各如下：
　㈠上訴聲明：
　⒈原判決廢棄。
  ⒉確認被上訴人郭瑤琪對被上訴人郭昭成所有坐落苗栗縣○○鎮○
    ○段000地號土地（權利範圍126分之45，下稱系爭應有部分
    ），於民國90年3月16日設定登記新台幣（下同）300萬元之
    抵押權（下稱系爭抵押權）及其所擔保之債權不存在。
  ⒊被上訴人郭瑤琪應將上開抵押權設定登記予以塗銷。
　　請求權依據分別為民事訴訟法第247條第1項、民法第242條
    及第767條第1項中段規定。
  ㈡追加聲明：
　  被上訴人間於109年10月29日已簽立證物一債務結算書之方
    式承認債務之無償行為應予撤銷。
　　請求權依據為民法第244條第1項。
三、經查：
　㈠按債權人代位債務人對於第三債務人起訴，計算其訴訟標的
    價額，應就債務人與第三債務人間之權利義務關係定之（最
    高法院93年度台抗字第696號裁定意旨參照）又因債權之擔
    保涉訟，以所擔保之債權額為準；如供擔保之物其價額少於
    債權額時，以該物之價額為準，民事訴訟法第77條之6定有
    明文。上訴人就上訴聲明部分，係主張其代位郭昭成對於郭
    瑤琪之權利而行使之，而系爭抵押權之債權額為300萬元，
    然郭昭成所有系爭應有部分經原法院民事執行處（下稱執行
    法院）鑑價後為138萬2000元，揆諸前揭條文之規定，本件
    擔保物之價額低於債權額，自應以擔保物之價額138萬2000
    元為準，是本件上訴聲明部分之訴訟標的價額應核定為138
    萬2000元，應徵收第二審裁判費2萬2141元。
　㈡而關於上訴人所提追加之訴部分裁判費之計算，應以債權人
    因撤銷權之行使所受利益為準，即以上訴人獲保全債權利益
    計算，觀諸上訴人提供予執行法院之債權讓與證明書，其上
    記載債權金額為270萬8039元（見原法院108年度司執字第15
    703號事件卷宗第249頁），且被上訴人間於109年10月29日
    所簽立債務結算書之債權額為300萬元（見本院卷第61頁）
    ，是本件追加聲明部分之訴訟標的價額應核定為270萬8039
    元。　
四、準此，揆諸前揭法條規定，審酌上訴人提起第二審上訴及追
    加聲明，則其聲明請求之經濟上目的應屬同一而相互競合，
    本院核定訴訟標的價額時，應以其中價額最高者定之。本件
    訴訟標的應核定為270萬8039元，應徵第二審裁判費4萬1743
     元，扣除已繳納2萬2141元，尚應補繳第二審裁判費1萬960
    2 元。茲限上訴人於收受本裁定正本之日起5日內，如數向
    本院補繳，逾期未繳納，即駁回追加之訴，特此裁定。
中　　華　　民　　國　　110 　年　　11　　月　　30　　日
　　　　　　　　　民事第六庭  審判長法　官  楊熾光
　　　　　　　　　                  法  官  莊宇馨 
　　　　　　　　　　　　　          法  官  郭玄義
正本係照原本作成。       
核定訴訟標的價額部分，如不服裁定得於收受送達後10日內向本
院提出抗告狀，並繳納抗告費新臺幣壹千元。
命補繳裁判費部分不得抗告。 
因疫情而遲誤不變期間，得向法院聲請回復原狀。
                                    書記官  劉雅玲

中　　華　　民　　國　　110 　年　　11　　月　　30　　日